【裁判字號】    99,台上,6087
【裁判日期】    991007
【裁判案由】    違反槍砲彈藥刀械管制條例
【裁判全文】
最高法院刑事判決            九十九年度台上字第六０八七號
上  訴  人  台灣高等法院台南分院檢察署檢察官
被      告  甲○○
上列上訴人因被告違反槍砲彈藥刀械管制條例案件，不服台灣高
等法院台南分院中華民國九十八年三月十七日第二審更審判決（
九十八年度上更(一)字第一二號，起訴案號：台灣台南地方法院檢
察署九十四年度偵字第四二四０號），提起上訴，本院判決如下
：
    主  文
上訴駁回。
    理  由
按刑事訴訟法第三百七十七條規定，上訴於第三審法院，非以判
決違背法令為理由，不得為之。是提起第三審上訴，應以原判決
違背法令為理由，係屬法定要件。如果上訴理由書狀並未依據卷
內訴訟資料，具體指摘原判決不適用何種法則或如何適用不當，
或所指摘原判決違法情事，顯與法律規定得為第三審上訴理由之
違法情形，不相適合時，均應認其上訴為違背法律上之程式，予
以駁回。本件檢察官上訴意旨略稱：(一)、依被告甲○○與證人王
俊傑間之通訊監察譯文所載，王俊傑向被告告稱：「我東西藏在
後面的車廂，妳不要把車隨便借給別人」等語，而被告答稱：「
好、好」等情，參照王俊傑證稱其上開所稱之「東西」係指扣案
具殺傷力之改造手槍（下稱系爭槍枝）；被告並未繼續追問王俊
傑所謂「東西」為何物；被告供述伊與王俊傑甚少使用車牌號碼
六一九五－ＪＦ號自小客車（下稱系爭車輛）；王俊傑於告知被
告其將「東西」藏在系爭車輛之後行李箱等情後，即另要求被告
不要將車輛隨便借與他人；王俊傑將所稱之「東西」藏放在系爭
車輛後行李箱置放備胎之隱密處等情以觀，足見被告知悉王俊傑
所稱之「東西」係指系爭槍枝。乃原審未詳細斟酌上情而為被告
無罪之諭知，於法有違。(二)、王俊傑雖於第一審審理中另有二次
證稱：所謂「東西」係Ｋ他命云云。然依警方並未在系爭車輛內
搜獲Ｋ他命；王俊傑於服兵役期間，系爭車輛係由被告保管使用
，被告並供承：很少打開系爭車輛之後行李箱，警方搜索前丟掉
置於系爭車輛駕駛座扶手處之Ｋ他命；被告供稱：伊與王俊傑不
會將Ｋ他命等置放在系爭車輛後行李箱，因為這樣不方便施用，
伊將系爭車輛借與他人使用時，仍將Ｋ他命置放在駕駛座扶手等
處，並不會刻意將Ｋ他命藏放在他處等情以觀，足見被告與王俊
傑於電話中所稱之「東西」係指系爭槍枝，王俊傑證稱：所謂「
東西」係Ｋ他命等語，係屬事後迴護被告之詞，不足採信。乃原
審未詳細斟酌上情而為被告無罪之諭知，於法有違等語。
惟查原判決以公訴意旨略稱：被告於民國九十四年三月間，與王
俊傑共同持有系爭槍枝，並將之藏匿在被告所有系爭車輛後行李
箱內，嗣於九十四年三月二十八日下午六時許，經檢察官指揮相
關治安單位查獲。因認被告涉犯槍砲彈藥刀械管制條例第八條第
四項之未經許可持有可發射子彈具有殺傷力之改造手槍罪嫌。訊
據被告否認有前揭犯行，辯稱：伊以為王俊傑於電話中所說的是
Ｋ他命，伊不知道王俊傑在系爭車輛後行李箱置放系爭槍枝等語
。經查依相關通訊監察譯文所載之內容，王俊傑雖曾於電話中向
被告說：「我東西藏在後面的車箱，妳不要把車隨便借給別人」
，而被告答稱：「好、好」等情，然被告與王俊傑係男女朋友關
係，被告基於雙方之信任關係，而未於電話中向王俊傑追問所謂
「東西」係指何物，於事理上尚非絕無可能。且衡情王俊傑亦有
可能未將置放槍枝之事告訴被告，否則王俊傑勿庸擔心被告會將
車輛借與他人，而須於電話中向被告交待：「……東西藏在後面
的車箱，妳不要把車隨便借給別人」等情。又被告與王俊傑雖係
男女朋友關係，而被告並自承王俊傑有事均會告知伊等情，然持
有具殺傷力之系爭槍枝係非法犯行，王俊傑是否會將上情告知被
告，尚非全無疑義，上開通訊監察譯文所載之內容，並不能採為
不利於被告認定之依據。又依相關通訊監察譯文所載內容，王俊
傑雖曾於電話中向被告稱：「……不就還好東西沒拿去放上面，
不然就？」，而被告答稱：「對啊」；及王俊傑另向被告說：「
還好我東西沒拿去放上面」，被告答稱：「啊還好！他們不知道
我有車」等情，惟被告、王俊傑均供稱彼等上開交談內容所稱之
東西係指Ｋ他命，而參酌警方於九十四年三月二十二日，前往被
告住處搜索時，被告即承認有施用Ｋ他命之犯行，並經警方搜扣
得Ｋ他命殘渣袋等情以觀，堪認被告、王俊傑上開供述各情並非
無據。王俊傑嗣於第一審審理中雖改稱：伊上開於電話中所稱之
「東西」，係指扣案之系爭槍枝云云，然其供述各情前後不一，
並與調查所得事證不符，尚不能以此即為不利於被告之認定。又
警方查獲系爭槍枝之扣押物品目錄表、內政部警政署刑事警察局
鑑定書等，僅能證明警方在系爭車輛內查獲系爭槍枝，並不能據
以認定被告有為檢察官所指之犯行。檢察官所舉之證據並不能證
明被告有檢察官所指之犯行，此外亦無其他證據足資證明被告確
應負此部分罪責等情，予以綜合判斷。因而撤銷第一審判決，改
判諭知被告無罪，已說明其論斷所憑之依據及理由。按證據之取
捨與證據之證明力如何，均屬事實審法院得自由裁量、判斷之職
權；苟其此項裁量、判斷，並不悖乎通常一般之人日常生活經驗
之定則或論理法則，又於判決內論述其何以作此判斷之心證理由
者，即不得任意指摘其為違法，而據為提起第三審上訴之合法理
由。又檢察官就被告犯罪事實，應負舉證責任，並指出證明之方
法，刑事訴訟法第一百六十一條第一項定有明文。且認定犯罪事
實所憑之證據，雖不以直接證據為限，間接證據亦包括在內，然
而無論直接證據或間接證據，其為訴訟上之證明，須於通常一般
人均不致有所懷疑，而得確信其為真實之程度者，始得據為有罪
之認定，倘其證明尚未達到此一程度，而有合理之懷疑存在時，
即不能遽為不利被告之認定。原審綜合斟酌前述各項事證，論斷
說明本件不能證明被告有檢察官所指之犯行等情，乃屬其採證職
權之合法行使，且所為論斷說明亦無違反經驗法則等情事，不容
任意指為違法。檢察官上訴意旨就原審取捨證據及論斷事實之職
權行使，暨原審已調查說明之事項，漫加指摘原判決所為論斷於
法有違云云，均與法律規定得為第三審上訴理由之違法情形不相
適合，其上訴違背法律上之程式，應予駁回。
據上論結，應依刑事訴訟法第三百九十五條前段，判決如主文。
中    華    民    國  九十九  年    十    月    七    日
                      最高法院刑事第一庭
                          審判長法官  董  明  霈
                                法官  林  茂  雄
                                法官  張  祺  祥
                                法官  林  錦  芳
                                法官  洪  昌  宏
本件正本證明與原本無異
                                      書  記  官
中    華    民    國  九十九  年    十    月   十三   日
                                                      v

司法院資訊處製作；財團法人民間司法改革基金會備份。
